【裁判字號】    95,上,66
【裁判日期】    951011
【裁判案由】    損害賠償
【裁判全文】
臺灣高等法院高雄分院民事判決            95年度上字第66號
上  訴  人  國統國際股份有限公司
法定代理人  丙○○
訴訟代理人  鄭瑞崙律師
            林岡輝律師
            林石猛律師
上 一  人
複 代理人   張競文律師
被上訴人    復盛營造有限公司
法定代理人  丁○○
訴訟代理人  乙○○
            甲○○
上列當事人間請求損害賠償事件，上訴人對於民國95年2月27日
臺灣高雄地方法院94年度訴字第2646號第一審判決提起上訴，本
院於95年9月27日言詞辯論終結，判決如下：
    主      文
原判決廢棄。
被上訴人應給付上訴人新台幣貳佰捌拾壹萬伍仟玖佰壹拾肆元，
及自民國九十四年十二月六日起，至清償日止，按週年利率百分
之五計算之利息。
第一、二審訴訟費用由被上訴人負擔。
本判決於上訴人以新台幣玖拾參萬捌仟元供擔保，得假執行。
    事實及理由
一、上訴人主張：兩造於民國94年4 月11日簽訂工程合約書（下
    稱系爭契約），約定上訴人向被上訴人訂購鋼板1,950噸 ，
    每噸單價新台幣（下同）2 萬2,500 元，交貨期間自94年6
    月30 日 起迄94年7 月30日止，交貨地點為中國鋼鐵股份有
    限公司（下稱中鋼公司）南門外之宏友工業股份有限公司（
    下稱宏友公司）廠區。上訴人於94年4 月13日以電匯方式預
    付訂金345 萬5,156 元，又因被上訴人要求先行支付部分價
    款，即代為墊付其向中鋼公司購買鋼板之貨款，上訴人遂於
    94年8 月1 日以被上訴人名義電匯739 萬7,133 元與中鋼公
    司，總計上訴人已支付貨款1,085 萬2,289 元與被上訴人，
    依此金額，被上訴人應交付鋼板459.356 噸，惟被上訴人迄
    94 年9月8 日止僅交付鋼板340.164 噸，尚有119.192 噸未
    交付，共計溢領貨款281 萬5,914 元（下稱系爭貨款）。因
    被上訴人已給付遲延，經上訴人於94年9 月5 日以高雄博愛
    郵局第491 號存證信函，催告被上訴人應於文到2 日內補足
    系爭契約尚未交付之鋼板部分，惟被上訴人受此催告後，逾
    期仍未交付，上訴人已於95年3 月16日寄發存證信函與被上
    訴人，表明解除系爭契約尚未履行部分之意思表示。系爭契
    約未履行之部分已合法解除，被上訴人即負有返還系爭貨款
    之義務，爰依民法第259 條第2 款之規定，求為判決：(一)被
    上訴人應給付上訴人281 萬5,914 元，及自起訴狀繕本送達
    之翌日即94年12月6 日起至清償日止，按週年利率5%計算之
    利息。(二)願供擔保，請准宣告假執行。原審為上訴人敗訴之
    判決。上訴人於本院為如上開原審之聲明。
二、被上訴人則以：被上訴人已依上訴人指示之日期、數量陸續
    交付鋼板340.164 噸，含兩造合意由上訴人向訴外人維勝鋼
    鐵股份有限公司（下稱維勝公司）購買鋼板621.008 噸作為
    系爭契約應交付鋼板數量之一部，經維勝公司如數交付後，
    共計已交付鋼板961.172 噸與上訴人。至系爭契約所定之交
    貨期間僅為原則性約定，上訴人未提供訂單與被上訴人，致
    被上訴人無從訂貨，上訴人意圖取得鋼板配額以降低價格，
    竟未通知交貨即藉故以被上訴人給付遲延為由，寄發存證信
    函解除系爭契約未履行之部分，自屬無據。況上開存證信函
    並未告知應交貨之地點，且客觀上亦無法於文到2 日內補足
    所差鋼板，足見上訴人之催告不合法。又被上訴人已於94年
    9 月8 日以高雄地方法院郵局存證信函第4405號函覆上訴人
    不同意解約，故系爭契約仍有效存在，上訴人自無權請求返
    還系爭貨款等語，資為抗辯，並於本院為駁回上訴之聲明。
三、兩造不爭執之事實：
  (一)兩造於94年4 月11日簽訂系爭契約，約定上訴人向被上訴人
    購買鋼板1,950 噸，每噸2 萬2,500 元。交貨地點為宏友公
    司，交貨時間自94年6 月30日起至同年7 月30日止。
  (二)上訴人於94年4 月13日給付被上訴人訂金345 萬5,156 元；
    於94年8 月1 日以被上訴人名義代向中鋼公司給付鋼板款項
    739 萬7,133 元，共計1,085 萬2,289 元，依此金額，被上
    訴人共應給付上訴人鋼板459.356 噸，惟被上訴人實際交付
    上訴人之鋼板數量為340.164 噸，含稅總價計803 萬6,375
    元，其間差額為281 萬5,914元。
  (三)被上訴人於94年7月間向上訴人提出其向中鋼公司訂購鋼板
    合約，訂購量為500.463噸；維勝公司向中鋼公司訂購鋼板
    合約量為621.008噸，上訴人並於94年9月6日給付維勝公司
    1,467萬1,315元，作為621.008噸之鋼板價金。
  (四)上訴人於94年9月間以存證信函向被上訴人催告應於文到2日
    內給付不足之鋼板，否則視同同意解除未履行數量鋼板之合
    約，惟被上訴人並未給付。嗣上訴人於95年3 月16日寄發存
    證信函與被上訴人，表明解除系爭契約尚未履行部分之意思
    表示。
  (五)工程合約書、統一發票、匯款單、存證信函、不可撤銷信用
    狀、裝車明細表等。
四、兩造爭執事項：(一)被上訴人就尚未交付之鋼板部分是否為給
    付遲延？(二)上訴人解除系爭契約尚未履行部分，是否合法？
    上訴人請求被上訴人返還系爭貨款及遲延利息，有無理由？
  (一)被上訴人就尚未交付之鋼板部分是否為給付遲延？
  1.按給付有確定期限者，債務人自期限屆滿時起，負遲延責任
    ，民法第229條第1項定有明文。查系爭契約記載被上訴人應
    交付上訴人「A709GR50」型號之鋼板1,950 噸、交貨期間自
    94年6 月30日起迄94年7 月30日止、交貨地點為宏友公司廠
    區等情，已如前述，則兩造既已明確約定買賣標的物之型號
    、數量、交貨期間及地點等事項，被上訴人自應受該契約之
    拘束，負有依上開期間交付鋼板至宏友公司廠區之義務，惟
    其於訂約後，迄94年9 月8 日止，僅實際交付上訴人鋼板
    340.164 噸（兩造合意由上訴人向訴外人維勝公司購買鋼板
    621.008 噸作為系爭契約應交付鋼板數量之部分除外），尚
    有119.19 2噸未交付之事實，觀之被上訴人陳稱：「我們總
    共收1,085 萬2,289 元。」「 (對於上訴人主張原先向被上
    訴人訂購1,950 噸，但被上訴人事後表示對中鋼的配額僅有
    500.463 噸，故二造日後同意訂貨數量為500.463 噸，但未
    給足有何意見？）不爭執，我們雖只能從中鋼撥500.463 噸
    給上訴人，但仍可以從其它廠商調貨給付上訴人。」「（最
    後給付數量多少？）340.164 噸」等語（原審卷32頁）。足
    見上訴人主張其已支付貨款1,085 萬2,289 元與被上訴人，
    被上訴人應交付鋼板459.356 噸，惟被上訴人僅交付鋼板34
    0.164 噸，尚有119.192 噸未交付等語，應屬可信。上訴人
    於94年9 月間以存證信函催告被上訴人給付不足之鋼板部分
    ，有上訴人提出94年9 月5 日高雄博愛郵局第491 號存證信
    函可稽（原審卷11頁），並為被上訴人所不爭，被上訴人迄
    今仍未給付，自屬給付遲延。
  2.被上訴人辯稱：因上訴人未提供訂單與被上訴人，致其無從
    訂貨云云，然為上訴人所否認，經查上訴人於94年4 月24日
    即已提出系爭契約所需鋼板尺寸與被上訴人，有上訴人提出
    之圖號構件內容查詢報表8 張在卷足憑（原審卷105 至112
    頁），即由被上訴人自承：94年6 月上訴人向被上訴人訂50
    0.463 噸，被上訴人也依上訴人的訂單向中鋼訂購500.463
    噸。上訴人因為只有匯給中鋼340.164 噸的錢，所以中鋼才
    交付340.164 噸的貨給上訴人，如果上訴人匯給中鋼500.46
    3 噸的錢，中鋼就會給上訴人500.463 噸的貨等語（本院卷
    54頁）觀之，果上訴人未提供料單與被上訴人，被上訴人何
    能向中鋼訂購500.463 噸鋼板並已交付其中340.164 噸鋼板
    與上訴人，足認上訴人所辯因上訴人未提供料單與被上訴人
    ，致其無從下料云云，應無可採。又系爭契約已明確記載交
    貨地點為宏友公司廠區，被上訴人抗辯上訴人上開高雄博愛
    郵局第491 號存證信函並未告知應交貨之地點云云，亦無可
    取。上訴人主張其給付被上訴人貨款1,085 萬2,289 元，被
    上訴人應交付鋼板459.356 噸，迄94年9 月8 日止僅交付鋼
    板340.164 噸，就尚未交付119.192 噸鋼板部分為給付遲延
    ，堪予採信。
  (二)上訴人解除系爭契約尚未履行部分，是否合法？上訴人請求
    被上訴人返還系爭貨款及遲延利息，有無理由？
  1.按契約當事人之一方遲延給付者，他方當事人得定相當期限
    催告其履行，如於期限內不履行時，得解除其契約，民法第
    254 條定有明文。
  2.查被上訴人並未自行生產鋼板，故上訴人向被上訴人購買之
    鋼板，均須先由被上訴人向中鋼公司等其他公司申請取得鋼
    板之配額，並實際購得鋼板後，始能交付上訴人等情，為上
    訴人所不爭執（原審卷32、63頁），上訴人上開高雄博愛郵
    局第491 號存證信函催告被上訴人於催告後2 日內交付未履
    行數量之鋼板，催告期限雖不相當，惟被上訴人於94年9 月
    間受催告後迄上訴人於95年3 月16日寄發存證信函與被上訴
    人，表明解除系爭契約尚未履行部分之意思表示（本院卷49
    頁）時，已逾半年，期間被上訴人仍未交付上開119.192 噸
    鋼板數量，基於誠實信用原則，堪認上訴人於95年3 月16日
    寄發存證信函與被上訴人解除系爭契約尚未履行部分之意思
    表示，應屬合法。系爭契約未履行之部分既已合法解除，被
    上訴人即負有返還系爭貨款281 萬5,914元之義務。
五、綜上所述，上訴人本於民法第259 條第2 款之規定，請求被
    上訴人返還281 萬5,914 元及自起訴狀繕本送達之翌日即94
    年12 月6日起至清償日止，按年息5%計算之利息，為有理由
    ，應予准許。原審為上訴人敗訴之判決，尚有未洽。上訴意
    旨指摘原判決不當，求予廢棄改判，為有理由，爰由本院予
    以廢棄改判，如主文第2 項所示。又上訴人聲請宣告假執行
    ，經核並無不合，爰酌定相當擔保金額宣告之。
六、據上論結，本件上訴為有理由，依民事訴訟法第450 條、第
    78條、第463 條、第390 條第2 項，判決如主文。
中    華    民    國    95    年    10    月    11    日
                            民事第五庭
                                審判長法官    蔡明宛
                                法      官    黃國川
                                法      官    曾錦昌
以上正本證明與原本無異。
如對本判決上訴，須於判決送達後20日內向本院提出上訴狀，其
未表明上訴理由者，應於上訴後20日內向本院提出上訴理由書（
均須按他造當事人之人數附繕本）。上訴時應提出委任律師或具
有律師資格之人之委任狀，並依附註條文規定辦理。
中    華    民    國    95    年    10    月    11    日
                                書  記  官    郭蘭蕙
附註：民事訴訟法第466條之1：
對於第二審判決上訴，上訴人應委任律師為訴訟代理人，但上訴
人或其法定代理人具有律師資格者，不在此限。
上訴人之配偶、三親等內之血親、二親等內之姻親，或上訴人為
法人、中央或地方機關時，其所屬專任人員具有律師資格並經法
院認適當者，亦得為第三審訴訟代理人。第1項但書及第2項情形
，應於提起上訴或委任時釋明之。


司法院資訊處製作；財團法人民間司法改革基金會備份。
